臺灣高等法院民事裁定　　　　　　　　　96年度抗字第1371號
抗　告　人　甲○○
抗告人因與相對人乙○○○間發還擔保金事件，對於中華民國96
年7月23日臺灣板橋地方法院96年度聲字第943號所為裁定提起抗
告，本院裁定如下：
    主  文
原裁定廢棄。
抗告人提存於臺灣板橋地方法院提存所95年度存字第418號擔保
金，准予返還。
聲請及抗告費用由相對人負擔。
    理    由
一、本件聲請意旨略以：抗告人與相對人間因清償債務事件，抗
    告人依原法院95年度裁全字第452號假扣押裁定，以95年度
    存字第418號提存新臺幣（下同）24萬元之擔保金後，聲請
    原法院以95年度執全字第464號假扣押執行程序對相對人之
    財產予以假扣押在案。茲因訴訟已終結，抗告人依民事訴訟
    法第104條第1項第3款後段之規定，聲請原法院通知相對人
    於一定期間內行使權利，並為行使權利之證明，惟相對人逾
    期仍未行使，為此聲請返還上開擔保金等語，並提出94年度
    裁全字第452號民事裁定、95年度存字第418號提存書、96年
    3月12日板院輔民惠96年度聲字第527號函等影本各1件為證
    。
二、原法院裁定意旨以：抗告人迄未撤回上開假扣押之執行程序
    ，受擔保利益人即相對人可能發生之損害尚未確定，自無強
    令其行使權利之理，尚難認抗告人已合法催告相對人行使權
    利而未行使，其聲請返還擔保金，於法尚有未合，爰予駁回
    聲請。
三、抗告意旨以：抗告人確曾於民國96年3月2日具狀撤回原法院
    95年度執全字第464號假扣押執行程序，原裁定不許發還擔
    保金為不當，求為廢棄等語，並提出96年3月2日撤回執行狀
    影本為憑。
四、按訴訟終結後，法院依供擔保人之聲請，通知受擔保利益人
    於一定期間內行使權利並向法院為行使權利之證明而未證明
    者，法院應依供擔保人之聲請，以裁定命返還其提存物或保
    證書，民事訴訟法第104條第1項第3款後段定有明文。至所
    謂訴訟終結，在因假扣押或假處分所供擔保之情形，因該擔
    保係為保障受擔保利益人因不當假扣押或假處分所受損害而
    設，倘執行法院已依假扣押或假處分裁定實施假扣押或假處
    分之執行，則在供擔保人撤回假扣押或假處分之執行前，受
    擔保利益人所受損害仍可能繼續發生，損害額既未確定，自
    無強令其行使權利之理。故在假扣押或假處分所供之擔保，
    供擔保人依民事訴訟法第106條準用同法第104條第1項第3款
    規定，聲請以裁定命返還其擔保金之場合，必待供擔保人已
    撤回假扣押或假處分之執行，始得謂與民事訴訟法第104條
    第1項第3款所定之「訴訟終結」相當，而得依該條款行使定
    期催告之權利。（最高法院86年度台抗字第53號裁定、85年
    度台抗字第645號裁定、87年度台抗字第454號裁定參照）。
    經查：
  （一）本件抗告人依原法院95年度裁全字第452號假扣押裁定
        ，以95年度存字第418號提存24萬元之擔保金後，聲請
        原法院以95年度執全字第464號假扣押執行相對人之財
        產。又原法院於96年3月12日依抗告人之聲請，以96年
        度聲字第527號函定20日以上期間，催告本件相對人行
        使權利而未行使之情，已據抗告人提出與所述相符之
        假扣押裁定書、提存書、原法院催告函影本為證，並
        經原法院依職權調閱95年度裁全字第452號、95年度執
        全字第464號假扣押執行案卷查明屬實。
  （二）又抗告人所指業已具狀撤回原法院95年度執全字第464
        號假扣押執行程序之情，除抗告人提出蓋有原法院96年
        3月2日收件章之撤回狀影本外（見本院卷第5頁），並
        經本院調查屬實，亦有96年8月23日公務電話查詢紀錄
        表附卷可稽。足見抗告人確於訴訟終結後，依民事訴訟
        法第104條第1項第3款後段之規定，聲請原法院通知相
        對人行使權利，應認抗告人已踐行返還擔保金之合法要
        件。然相對人未主張受有何損害，亦未為何權利之行使
        ，依上開說明，本件聲請返還擔保金，即屬有據，自應
        予准許。
    原法院不察，認抗告人迄未撤回上開假扣押之執行程序，其
    聲請返還擔保金，於法尚有未合，裁定駁回抗告人之聲請，
    即屬不當。抗告意旨所為此部分之指摘為有理由，應由本院
    將原裁定廢棄，准許如主文第二項所示。
五、據上論結，本件抗告為有理由，爰裁定如主文。
中　　華　　民　　國　　96　　年　　8 　　月　　27　　日
                    民事第10庭
                        審判長法　官  阮富枝
                              法  官  黃豐澤
　　　　　　　　　　　　　　  法  官  陳財旺
正本係照原本作成。
本裁定不得再抗告。
中　　華　　民　　國　　96　　年　　8 　　月　　27　　日
                              書記官  鄭淑昀
